【裁判字號】    96,訴,827
【裁判日期】    971231
【裁判案由】    偽造文書等
【裁判全文】
臺灣臺南地方法院刑事判決               96年度訴字第827號
公  訴  人  臺灣臺南地方法院檢察署檢察官
被      告  乙○○
上列被告因偽造文書等案件，經檢察官提起公訴（九十六年度偵
字第六八七六號、第八九００號），本院判決如下：
    主  文
乙○○共同行使偽造私文書，足以生損害於他人，處有期徒刑柒
月，減為有期徒刑參月又拾伍日，如易科罰金，以銀元佰元即
新臺幣玖佰元折算壹日。如附表四所示偽造之「丁○○」、林守
志」簽名各貳枚均沒收。
被訴故買贓物罪部分無罪。
    事  實
一、乙○○明知其積欠電信公司行動電話通訊話費未繳，無法再
    以自己名義申請行動電話號碼，然為圖取得行動電話晶片及
    手機供撥打通話使用，竟與原兼職於祥豪通信行之丙○○（
    另案經本院判決確定）萌生冒用他人名義申辦取得行動電話
    晶片及手機，再供乙○○撥打通話使用之計劃，渠二人共同
    基於行使偽造私文書以及為自己不法所有之概括犯意聯絡，
    丙○○先於民國九十四年九月二十日許提供亞太寬頻電信公
    司（下稱亞太公司）之行動電話服務申請書四份予乙○○，
    由乙○○冒用丁○○之名義在其中二份行動服務申請書之申
    請人簽章欄上各偽造丁○○之簽名各一枚，以及冒用林守志
    （丁○○之子）之名義在另二份行動服務申請書之申請人簽
    章欄上各偽造林守志之簽名各一枚，據以偽造完成丁○○、
    林守志名義之行動電話服務申請書各二份後，交予丙○○，
    丙○○再於九十四年九月二十二日，將上開偽造之四份行動
    電話服務申請書交由祥豪通信行不知情之同事林正中（成年
    人）同時持向亞太公司申辦行使，除足生損害於丁○○、林
    守志及亞太公司之權益外，並致亞太公司陷於誤以為係丁○○、林守志申請行動電話門號之晶片及手機之錯誤，而於同
    日提供如附表一所示行動電話門號之晶片四片及手機二支，
    由林正中轉交予丙○○，丙○○並於同日將上開晶片及手機
    均交予乙○○，由乙○○自九十四年九月二十二日至同年十
    月九日止，先後多次使用附表一所示之行動電話門號晶片供
    手撥打通話，致使亞太公司陷於誤認係丁○○、林守志所使
    用或同意他人使用之錯誤，而提供相當於附表二所示行動電
    話通訊話費之通話服務予乙○○，乙○○遂據以詐得通話服
    務之利益。
二、案經臺南縣警察局永康分局報請臺灣臺南地方法院檢察署檢
    察官偵查起訴。
    理  由
壹、證據能力部分：
一、按被告以外之人於偵查中向檢察官所為陳述，除顯有不可信
    之情況者外，得為證據，刑事訴訟法第第一百五十九條之一
    第二項定有明文。偵查中對被告以外之人（包括證人、鑑定
    人、告訴人、被害人及共同被告等）所為之偵查筆錄，性質
    上雖屬傳聞證據，惟現階段刑事訴訟法規定檢察官代表國家
    偵查犯罪、實施公訴，依法有訊問被告、證人及鑑定人之權
    ，證人、鑑定人且須具結，而實務運作時，檢察官偵查中向
    被告以外之人所取得之陳述，原則上均能遵守法律規定，不
    致違法取供，其可信度極高，故被告以外之人前於偵查中已
    具結而為證述，除有「顯有不可信之情況」之理由外，應具
    有證據能力。林正中、丙○○、林如雯、陳靜珠及陳藍腰於
    偵查中經具結後之證述，其等陳述過程既未受其他外力影響
    ，摻入虛偽之可能性甚低，亦無違法取證情事，係屬真意陳
    述，於客觀上顯無不可信之情況，依上開規定，應認具有證
    據能力。
二、如附表三至及所示之資料，檢察官、被告於本院調查
    證據時，均知曉為審判外之書面陳述，且至言詞辯論終結前
    均未聲明異議，基於尊重當事人對傳聞證據之處分權，及證
    據資料愈豐富，愈有助於真實發見之理念，且強化言詞辯論
    主義，使訴訟程序得以順暢進行，本院審酌上開文書作成之
    形式，認均無瑕疵，且與待證事實具有關聯性等情況，認為
    適當，依刑事訴訟法第一百五十九條之五之二項規定，得為
    證據。
貳、實體部分
甲、有罪部分：
一、訊據被告乙○○對於上開事實均坦承不諱，核與證人丙○○
    於偵查及審理中之陳述，及證人丁○○之警詢、林正中之警
    詢與偵訊以及林如雯、陳靜珠、陳籃腰於偵查中之陳述情節
    相符，並有如附表三所示之書證資料可稽，事證明確，被告
    犯行洵堪認定。
二、核被告所為，係犯刑法第二百十六條、第二百十條之行使偽
    造私文書足以生損害於他人罪、同法第三百三十九條第一項
    之詐欺取財罪及同法第三百三十九條第二項之詐欺得利罪。
    按行為後法律有變更者，適用行為時之法律，但行為後之法
    律有利於行為人者，適用最有利於行為人之法律，九十五年
    七月一日修正施行之刑法第二條第一項定有明文，故行為人
    實施犯罪行為後，法律有變更，依上開修正後刑法第二條第
    一項規定，原則上應適用行為時之法律，例外於新法較有利
    於行為人時，始適用新法，即採「從舊從輕原則」。惟基於
    罪刑法定原則及法律不溯及既往原則，行為之處罰，以行為
    時之法律有明文規定者為限，必行為時與行為後之法律均有
    處罰之規定，始有修正後刑法第二條第一項之適用（最高法
    院九十五年度第八次刑事庭會議決議意旨參照），至新舊法
    孰重孰輕，應以其可罰性範圍及刑之重輕為主要比較對象。
    經查：
  (一)被告與丙○○就上開犯行，有犯意聯絡及行為分擔，且渠二
    人行為時，修正前刑法第二十八條規定：「二人以上共同實
    施犯罪之行為者，皆為正犯」，而修正後同條文僅將「實施
    」修正為「實行」，依修正條文立法理由說明，其主要目的
    係在排除僅參與犯罪之「陰謀」或「預備」階段者成立共同
    正犯之可能，就此而言，修正施行後刑法第二十八條規定已
    較修正前之規定限縮共同正犯成立之範圍，然本件被告上開
    所為之犯行，非屬陰謀、預備共同正犯，適用新舊法之結果
    ，修正後之規定並非較有利於正犯，故依刑法第二條第一項
    前段規定，仍應適用修正前刑法第二十八條規定論以共同正
    犯。
  (二)被告利用不知情之林正中為其實行行使偽造私文書之行為，
    應為間接正犯。又被告在亞太公司之行動電話服務申請書上
    偽造丁○○、林守志之簽名，各為偽造上開私文書之階段行
    為，而被告又持之行使，該偽造私文書之低度行為，又分別
    為行使偽造私文書之高度行為所吸收，均不另論罪。再被告
    以一個行使行為，同時行使四份偽造之亞太公司之行動電話
    服務申請書，係一行為同時觸犯數個相同罪名，為同質想像
    競合犯，應依刑法第五十五條規定論以一個行使偽造私文書
    罪。
  (三)再被告行為後，刑法第五十五條關於牽連犯及同法第五十六
    條關於連續犯之規定，業於九十四年二月二日修正公布刪除
    ，並於九十五年七月一日施行，此刪除雖非犯罪構成要件之
    變更，但顯已影響行為人刑罰之法律效果，自屬法律變更，
    被告先後多次詐得通話服務利益之詐欺得利犯行，時間緊接
    、方法相同，犯罪構成要件亦相同，依修正前五十六條規定
    ，本應各自適用連續犯而各論以一罪，且被告係基於冒用丁○○、林守志之名義向亞太公司申得行動電話門號晶片及手
    機，再持之進行撥打而藉以詐得通話服務利益之計劃，而先
    後實行上揭三犯行，該犯罪間有方法結果之牽連關係，依修
    正前刑法第五十五條規定，亦本得適用牽連犯從一重論處，
    惟修正後刑法因刪除上開連續犯、牽連犯規定，以致被告上
    揭犯行須依法分別論以數罪而併罰之，經依新法第二條第一
    項規定比較新、舊法之結果，以行為時即修正前刑法第五十
    五條、第五十六條規定較有利於被告，故被告上開詐欺得利
    犯罪，係為連續犯，應以一罪論，且因該罪與其餘二罪間有
    方法結果之牽連關係，應依修正前刑法第五十五條規定，從
    一重論以行使偽造私文書罪。
  (四)被告冒用林守志名義而偽造之亞太公司行動電話服務申請書
    ，且將該申請書連同冒用丁○○偽造之亞太公司行動電話服
    務申請書一併向亞太公司行使，並據以詐得附表一之所示
    二支行動電話號碼之晶片部分，雖未據起訴，然該部分與起
    訴部分有修正前牽連犯之裁判上一罪關係，為起訴效力所及
    ，本院自應併予審究。又查被告係詐得相當於附表二所示共
    計五千七百五十八點四二元行動電話通訊話費之通信服務利
    益，且被告顯係以行使偽造之申請書為手段，藉以詐得行動
    電話號碼之晶片、手機供撥打通信而為達到詐取通話服務利
    益之目的，其所犯行使偽造私文書與詐欺得利之犯行間，有
    前開所述修正前之牽連犯裁判上一罪關係，故起訴書記載詐
    得相當於五千七百五十九元之通信服務利益，以及認為上揭
    行使偽造私文書與詐欺得利之犯行間係為數罪併罰等情，容
    有誤會；又起訴書所載關於丙○○另向祥豪通訊行收取一千
    六百元佣金之事實，業據檢察官當庭陳稱並非本件起訴所指
    被告犯罪之範圍（見審卷第二十四頁），附此敘明。
三、爰審酌被告為圖取得行動電話號碼晶片及手機供通信使用，
    ，竟起貪念而冒用他人名義，以行使偽造私文書之不正當手
    段，詐取行動電話號碼晶片及手機，並據以撥打而詐得通信
    服務利益，業侵害他人權益，然念其詐得之相當於行動電話
    通訊話費之通信服務利益，數額尚非鉅大，並斟酌其原於偵
    查及審理中均否認犯行，嗣再於審理中坦承犯行，尚見其猶
    知認錯悔悟，犯後態度容非欠佳等一切情狀，量處如主文所
    示之刑。又被告行為後，中華民國九十六年罪犯減刑條例於
    九十六年六月十五日通過，並於九十六年七月十六日施行，
    本件被告犯罪均在九十六年四月二十四日以前，且「法院辦
    理九十六年罪犯減刑案件應行注意事項」第十點規定：「裁
    判上一罪，如其中一部分為本條例第三條所定不予減刑之罪
    ，則其據以處罰之他罪雖非同條例列舉之罪名，亦應不予減
    刑」，所謂「其中一部分為本條例第三條所定不予減刑之罪
    」，不但指「罪名」，更包括「刑度（判處死刑、無期徒刑
    或逾一年六月以上有期徒刑）」之限制，故據以處罰之他罪
    ，雖非減刑條例第三條之罪，僅於其所宣告之刑為「死刑、
    無期徒刑或逾一年六月以上有期徒刑」時，始應不予減刑，
    如非宣告「死刑、無期徒刑或逾一年六月以上有期徒刑」時
    ，均應予滅刑，如此始符合比例原則（臺灣高等法院九十六
    年六月二十九日刑事庭長會議之法律問題(二)決議意旨參照）
    ，本件上開因裁判上一罪關係而從重論處行使偽造私文書罪
    之犯罪，其中一部分固有構成詐欺取財罪、詐欺得利罪此等
    屬同條例第三條所列不予減刑之罪名，然因宣告刑並未逾有
    期徒刑一年六月以上，仍有同條例規定之適用，則本件犯罪
    合於同條例第二條第一項之規定，應減其宣告刑二分之一（
    被告雖曾因本案於九十六年十一月二十九日遭本院通緝，且
    於同年十二月九日緝獲，然並非中華民國九十六年罪犯減刑
    條例第五條所指該條例於九十六年七月十六日實行前通緝，
    而未於九十六年十二月三十一日以前自動歸案者即不得依該
    條例減刑之情形，併此敘明）。再按犯最重本刑為五年以下
    有期徒刑以下刑之罪，依中華民國九十六年罪犯減刑條例規
    定減為六個月以下有期徒刑，應於為減刑裁判時，併諭知易
    科罰金折算標準，同條例第九條定有明文，又減刑後之易科
    罰金或易服勞役之折算標準，仍宜照原標準定之，法院辦理
    九十六年減刑案件應行注意事項第十六條立有規定。被告所
    犯係最重本刑為五年以下有期徒刑以下刑之罪，復因中華民
    國九十六年罪犯減刑條例之規定減為參個月又拾伍日之有期
    徒刑，而被告行為後，刑法第四十一條第一項前段易科罰金
    之規定業修正變更為：「犯最重本刑為五年以下有期徒刑以
    下之刑之罪，而受六個月以下有期徒刑或拘役之宣告者，得
    以新臺幣一千元、二千元或三千元折算一日，易科罰金。」
    但依據修正前刑法第四十一條第一項前段易科罰金及修正前
    罰金罰鍰提高標準條例第二條前段（現已刪除）規定，被告
    行為時易科罰金折算標準，係以銀元一百元即新臺幣三百元
    以上、銀元三百元即新臺幣九百元以下折算一日，則比較修
    正前後易科罰金折算標準，當以修正前之規定，較有利於被
    告，應依刑法第二條第一項前段，依修正前刑法第四十一條
    第一項前段及修正前罰金罰鍰提高標準條例第二條規定，併
    予諭知易科罰金之折算標準。再按縱署押、印文為文書之一
    部，偽造署押、偽造印文之行為應吸收於偽造文書行為，而
    無須另行論罪，然若未將偽造之文書沒收者，仍應依刑法第
    二百十九條將偽造之署押、印文沒收（最高法院二十七年上
    字第二五九七號判例意旨參照）。是如附表四所示偽造之「
    丁○○」、「林守志」之簽名各二枚，均屬偽造之署押，不
    問屬於犯人與否，均依刑法第二百十九條規定沒收之；至於
    附表四所示偽造之亞太公司行動服務申請書，係亞太公司所
    有之物，又非違禁物或須義務沒收之物，故不併予宣告沒收
    。
乙、無罪部分：
一、公訴意旨另認被告尚有明知附表一所示之行動電話號碼晶片
    以及前開手機二支，係丙○○冒用他人名義取得而屬來路不
    明之贓物，仍以每支行動電話號碼晶片五百元及每支手機八
    百元之價格向丙○○買受上開贓物，致觸犯刑法第三百四十
    九條第二項之故買贓物罪等語。
二、按犯罪事實應依證據認定之，無證據不得認定其犯罪事實，
    刑事訴訟法第一百五十四條第二項定有明文。刑法第三百四
    十九條第二項所指之故買贓物罪，係指買受他人因財產上犯
    罪所取得之物品而言，亦即該贓物須非行為人基於本身之財
    產上犯罪而取得之物，始有構成故買贓物罪。經查附表一所
    示之行動電話號碼晶片以及前開手機二支，均係被告與丙○○共同行使冒用丁○○、林守志名義之亞太公司行動電話服
    務申請書，而據以詐得，縱然丙○○在交付上開詐得之物予
    被告時，被告有交付一定之酬勞代價予丙○○，該詐得之物
    在性質上亦屬被告本於自己之財產上犯罪所取得之物，核與
    刑法第三百四十九條第二項之犯罪構成要件不符，此外檢察
    官並未再提出其他明確之證據資料足認被告另有故買贓物之
    行為存在，既無從確認被告有此犯行，自應就此部分諭知無
    罪之判決。
據上論斷，應依刑事訴訟法第二百九十九條第一項前段、第三百
零一條第一項，刑法第二條第一項前段、第五十五條、第二百十
條、第二百十六條、第三百三十九條第一項、第二項、第二百十
九條，修正前刑法第二十八條、第五十六條、第五十五條、第四
十一條第一項前段，刑法施行法第一條之一，修正前罰金罰鍰提
高標準條例第二條，中華民國九十六年罪犯減刑條例第二條第一
項第三款、第七條、第九條，判決如主文。
本案經檢察官甲○○到庭執行職務。
中    華    民    國    97    年    12    月    31    日
                  刑事第十庭審判長法  官  陳威龍
                                  法  官  高如宜
                                  法  官  盧鳳田
以上正本證明與原本無異。
如不服本判決應於收受本判決後10日內向本院提出上訴書狀，並
應敘述具體理由。其未敘述上訴理由者，應於上訴期間屆滿後20
日內向本院補提理由書狀（均須按他造當事人之人數附繕本）「
切勿逕送上級法院」。
                                  書記官  吳昕韋
中    華    民    國    97    年    12    月    31    日
附錄本案論罪科刑法條：
刑法第339條第1項、第2項
意圖為自己或第三人不法之所有，以詐術使人將本人或第三人之
物交付者，處5年以下有期徒刑、拘役或科或併科1千元以下罰金
。
以前項方法得財產上不法之利益或使第三人得之者，亦同。
刑法第210條
偽造、變造私文書，足以生損害於公眾或他人者，處5年以下有
期徒刑。
刑法第216條
行使第210條至第215條之文書者，依偽造、變造文書或登載不實
事項或使登載不實事項之規定處斷。
附表一：
冒用丁○○名義申得之行動電話號碼：0000000000號、000000
  0000號。
冒用林守志名義申得之行動電話號碼：00000000000號、00000
  00000號。
附表二：行動電話通訊話費：
0000000000號：199點8元
0000000000號：2025點71元
0000000000號：1307點86元
0000000000號：2225點05元
附表三
0000000000號電話之申請書、電信服務費收據、明細帳單暨通
  聯紀錄【警卷15、21、31至34頁（本院就影印卷重新編列之頁
  數，下同）】
0000000000號電話之申請書、電信服務費收據、明細帳單暨通
  聯紀錄、新增金額說明書（警卷16、21、23、41頁）
0000000000號電話之申請書、電信服務費收據、明細帳單暨通
  聯紀錄（警卷17、19、24至30頁）
0000000000之申請書、電話費服務費收據、新增金額說明書（
  警卷17、19、22頁）
回條單二張及丁○○、林守志之身分證影本各一份（警卷42、
  43、50頁）
和信電訊95年3月17日0000000000號用戶資料查詢（警卷8、9
  頁）
被告於96年8月7日審理中親自書寫之「林守志」、「丁○○」
  之簽名（審卷29頁）
中華電信股份有限公司臺南營業處服務中心97年9月18日函附
  之通聯紀錄查詢資料、台灣大哥大股份有限公司97年9月15 日
  法大字第097091821號函附之基本資料查詢及客戶門號欠費明
  細資料、遠傳電信股份有限公司97年9月25日遠傳（企銀）字
  第0971093927號函及函附申請門號資料（審卷181至188頁）
附表四
「亞太寬頻電信公司的行動服務申請書」4份上，偽造之「丁○○」、「林守志」之簽名各2枚。


司法院資訊處製作；財團法人民間司法改革基金會備份。
